---
title: "ARIMA, Exportaciones Peru"
author: "Jenny Carolina Llanos M"
date: "3 de noviembre de 2020"
output: html_document
---

```{r setup, include=FALSE}
knitr::opts_chunk$set(echo = TRUE)
```

## Borrar Enviroment

```{r be}
rm(list=ls())
```

# 1. Base de datos - Variable

La variable a utilizar es las exportaciones totales de Peru, calculada y dirigida por el Banco Central de Reserva del Peru (Gerencia Central de Estudios Economicos)


La variable esta en valores FOB (millones US$) para el periodo 2010 al 2020, se representa con 126 observaciones de dos variables, con una frecuencia mensual.

## 1.1. Importar Base

```{r importar}
library(readxl)
expoperu <- read_excel("D:/Econometria financiera/expo.xlsx")
```

## 1.2. Definicion de variables

```{r def}
xperu = expoperu$`Exportaciones`
xperu = ts(xperu, start = c(2010,2), end = c(2020,7), frequency = 12)
Fecha  = as.Date(expoperu$Fecha, format="%Y-%m")
```

## 1.3. Analisis grafico

```{r g1, message=FALSE, echo=FALSE}
# Gráfico con ggplot2 + LaTEX
library(ggplot2)  
library(latex2exp)
a1 = data.frame(xperu, Fecha)
g1 = ggplot(data = a1, aes(x=Fecha,y=xperu))
g1 + 
  geom_line(color = "blue") + 
  ylab(TeX("Millones de dolares")) +
  xlab(TeX("Fecha")) + 
  ggtitle(TeX("Exportaciones Peru 2010-2020")) + theme(plot.title = element_text(hjust = 0.5))
```

Para la serie de tiempo de las exportacions de Peru observamos inicalmente una tendencia a la alza del perido 2010 al 2012 y del periodo 2016 al 2019, se observa para el 2020 una tendencia a la baja debido a la pandemia COVID-19, por ultimo se evidencia una aleatoriedad que posee la serie.

# 2. Prueba ADF

## 2.1. Niveles ($y_{t}$)

```{r n_adf, message=FALSE}
library(aTSA)
n_adf = aTSA::adf.test(xperu)
```

**Conclusion**

*No* es posible rechazar la Ho de que las exportacion de Peru tiene raices unitarias.

La serie exportaciones de Peru *NO* es estacionaria en niveles.

## 2.2. Primera Diferencia ($\triangle y_{t}$)

```{r pd_adf, message=FALSE}
pd_xperu = diff(xperu) # primera diferencia de las exportaciones de Peru
pd_adf = aTSA::adf.test(pd_xperu)
```

**Conclusion**

La serie exportaciones de Peru es estacionaria en primera diferencia, sin intercepto ni tendencia.


# 3. Identificacion

## 3.1. Analisis grafico

```{r g2, message=FALSE, echo=FALSE}
# Gráfico con ggplot2 + LaTEX
library(ggplot2)  
library(latex2exp)
Fecha2 = Fecha[2:126]
a2 = data.frame(pd_xperu, Fecha2)
g1 = ggplot(data = a2, aes(x=Fecha2,y=pd_xperu))
g1 + 
  geom_line(color = "blue") + 
  ylab(TeX("Millones de dolares")) +
  xlab(TeX("Fecha")) + 
  ggtitle(TeX("Exportaciones de Peru 2010-2020 ($\\Delta y_{t}$)")) + theme(plot.title = element_text(hjust = 0.5))
```

Se evidencia que en la grafica es estacionaria 

## 3.2. Correlograma

```{r corr, message=FALSE}
par(mfrow=c(1,2))
acf(diff(xperu), main = "Correlograma de la primera diferencia de las exportaciones de Peru" )
pacf(diff(xperu), main = '')
```


# 4. Estimacion

## 4.1. Creacion de variables

```{r dx}

#dummidepandemia2020
d20 = as.numeric((Fecha>="2020-04-01")&(Fecha<="2020-06-01"))

```

## 4.2. ARIMA

```{r ar, message = FALSE}
library(lmtest) # prueba de significancia

M1 <- arima(xperu, order = c(12,1,1),
            xreg = cbind(d20), 
            fixed = c(0,0,0,0,0,0,0,0,0,0,0,NA,
                      NA,
                      NA))
            
coeftest(M1)

```

## 4.3 Observado vs Estimado

```{r oe, message = FALSE,echo=FALSE}
td_p = xperu - M1$residuals
tmp2 = data.frame(xperu,td_p,Fecha)
g3 = ggplot(tmp2) 
g3 + 
  geom_line(aes(x=Fecha,y=xperu),color='blue', size = 1) +
  geom_line(aes(x=Fecha,y=td_p),color='red', size = 1, linetype = "dashed") + 
  ylab(TeX("Millones de dolares")) +
  xlab(TeX("Fecha")) + 
  ggtitle(TeX("Exportaciones de Peru 2010-2020")) + theme(plot.title = element_text(hjust = 0.5))
```

# 5. Comprobar supuestos

```{r supuestos, message=FALSE}
e_hat = M1$residuals
plot(e_hat)
#Autocorrelacion
par(mfrow=c(1,2))
acf(e_hat, main = "Correlograma de los Residuos" )
pacf(e_hat, main = '')
# normalidad
library(tseries)
jarque.bera.test(e_hat)
# homocedasticidad
arch.test(M1)
```