---
title: "Modelo Polinomial Exportaciones de Peru 2010-2020"
author: "Jenny Llanos 63162007-  Jennifer Ortiz 63132129"
date: "27 de agosto de 2020"
output: html_document
---

```{r setup, include=FALSE}
knitr::opts_chunk$set(echo = TRUE)
```


## Borrar Enviroment

```{r be}
rm(list = ls())
```

# 1. Base de datos - Exportaciones de Peru 2010-2020

La variable a utilizar es las exportaciones totales de Peru, calculada y dirigida por el Banco Central de Reserva del Peru (Gerencia Central de Estudios Economicos)


La variable esta en valores FOB (millones US$) para el periodo 2010 al 2020, se representa con 126 observaciones de dos variables, con una frecuencia mensual.

##1.1 Importar base de datos

```{r importar}
library(readxl)
expoperu = read_excel("D:/Econometria financiera/expo.xlsx")
```

## 1.2. Definicion de variables

```{r def}
expo = expoperu$`Exportaciones`
expo = ts(expo, start = c(2010,2), end = c(2020,7), frequency = 12)
fecha = as.Date(expoperu$Fecha, format = "%Y-%m-%d")
```

# 1.3. Analisis grafico

```{r g2}
plot(expoperu, type = "l", ylab = "Millones de dolares", xlab = "")
title(main = "Exportaciones de Peru\n 2010-2020")
grid()
```

Para la serie de tiempo de las exportacions de Peru observamos  inicalmente una tendencia a la alza del perido 2010 al 2012 y del periodo 2016 al 2019, se observa para el 2020  una tendencia a la baja debido a la pandemia COVID-19, por ultimo se evidencia una aleatoriedad que posee la serie.

# 2. Estimacion del Modelo Polinomial

## 2.1. Creacion de Variables 

Por un analisis previo se concluyo que el polinomio de grado 4 puede ser una adecuada aproximacion 

```{r dx}
#Creacion de la variable "t"

T = length(expo)
t = seq(1,T)
t2 = t^2
t3 = t^3
t4 = t^4

#Creacion de la dummies
#Estacionalidad, es de un periodo dado

done = as.numeric((fecha>="2012-01-01")&(fecha<="2014-12-01"))


#dummidepandemia2020
d20 = as.numeric((fecha>="2020-04-01")&(fecha<="2020-06-01"))

```

En la Dummis se ha creado dos, la primera es *done* ya que los flujos comerciales de Peru se recuperaron de los efectos de la crisis internacional de fines de 2008 y principios de
2009, aunque a partir de 2012 comenzaron a desacelerarse ademas para el 2014 se presenta dismunicion en las exportaciones principalmente a ventas externas de EEUU (-13,9%), la Union Europea (-15%) y Japon (-20,6%)

Para la segunda dummi *d20* las exportaciones peruanas acumularon un retroceso de -32,1% por el confinamiento mundial para evitar la propagacion del COVID-19

##2.2. Regresion

```{r reg}
dr = data.frame(expo,t,t2,t3,t4,done,d20,row.names = fecha)
R_pol = lm(expo~., data = dr)
summary(R_pol)
```

El p-value de las dos dummis, se evidencia numeros minimos (0.007659 y 0.000341) todos menores al 1% que es el nivel de significancia con un nivel de confianza del 99% lo cual tiende a rechazar la Hipotesis Nula, es decir, hay una relacion dependiente ya que las variables son significativas 

**done** : Se evidencia que las exportaciones totales es de 295.7 millones de dolares mas de lo normal 


**d20** : Las exportaciones totales disminuyeron 9.682 millones de dolares menos de los normal 

## 2.3. Supuestos 
```{r supuestos}

e_hat = R_pol$residuals #errores estimados del modelo
plot(e_hat, type = "l")
grid()

#No Autocorrelacion codigo->(Breush-Godfrey Test)
library(lmtest)
bgtest(R_pol, order = 6)

#Normalidad
library(tseries)
jarque.bera.test(e_hat) #los errores siguen una distribucion normal, no se rechaza la hipotesis que se distribuyen normal 
#No hay correlacion y los errores se distribuyen normal. 

#Homocedasticidad (Breusch-Pagan Test)
bptest(R_pol)
```

Supuesto de No Autocorrelacion: Se evidencia un p-value 0.01257, con un nivel de significancia del 1%, lo cual no se rechaza la Hipotesis Nula, Ho.

Supuesto de Normalidad: Se evidencia un p-value 0.6203 con un nivel de significancia del 1% no se rechaza la Hipotesis Nula, Ho.

Supuesto de Homocedasticidad: Se evidencia un p-value del 0.05802, es decir, los errrores son homocedasticos con un nivel de confianza del 1%, no se rechaza la Hipotesis Nula, Ho. 

## 2.4. Analisis Grafico 

```{r g3}

tmp = cbind(expo,R_pol$fitted.values)                        # variable que agrupa Observado y Estimado

matplot(tmp,type="l",

        lwd = c(2,2),

        col = c("black","red"),

        ylab='Milones de dolares', xlab='')

title(main = "Exportaciones de Peru \n 2010-2020")     # \n genera una segunda linea en el titulo

legend(x = "topleft", legend = c("Obs.","Est."),

       lty = c(1,2), lwd = c(2,2), col = c("black","red")) # agrega leyenda al grafico

grid()                                                     # agrega lineas secundarias

```

#3. Pronosticos

## 3.1. Division de la muestra

A continuacion, se busca realizar un pronostico con submuestra de prueba. Es decir, se re-estima el modelo hasta abril del 2020-04 y se proyecto a partir de mayo 2020-05

```{r frames}
# Definir el subconjunto de observaciones para realizar la re-estimacion
s_bd = subset.data.frame(dr, fecha<="2020-04-01")
# Definir el subconjunto de observaciones para comparar el pronostico
o_bd = subset.data.frame(dr, fecha>="2020-05-01")
```

## 3.2. Re-estimacion del modelo y Comprobacion de Supuestos


```{r reg2}
R_pol2 = lm(expo~., data = s_bd)
summary(R_pol2)
```

En el segunda regresion se evidencia que las variables son significativivas.

```{r rsupuestos2}
e_hat2 = R_pol2$residuals
plot(e_hat2, type = "l")
#No Autocorrelación (Breusch-Godfrey Test)
library(lmtest)
bgtest(R_pol2, order = 6)
# Normalidad
library(tseries)
jarque.bera.test(e_hat2)
# Homocedasticidad (Breusch-Pagan Test)
bptest(R_pol2)
```

Supuesto de No Autocorrelacion: Se evidencia un p-value 0.01446, con un nivel de significancia del 1%, lo cual no se rechaza la Hipotesis Nula, Ho.

Supuesto de Normalidad: Se evidencia un p-value 0.7059 con un nivel de significancia del 1% no se rechaza la Hipotesis Nula, Ho.

Supuesto de Homocedasticidad: Se evidencia un p-value del 0.2471, es decir, los errores son homocedasticos con un nivel de confianza del 1%, no se rechaza la Hipotesis Nula, Ho. 

## 3.3.Pronostico

```{r pred}
# Prediccion
pred = predict(R_pol2, newdata = o_bd, interval = "prediction")
pred
```

FIT: Prediccion punto

* El pronostico de las exportaciones totales de Peru para el mes de Mayo es de 1692 Millones de Dolares 
* El pronostico de las exportaciones totales de Peru para el mes de Junio es de 1542 Millones de Dolares

LWR-UPR: Prediccion por intervalo

* El pronostico de las exportaciones totales de Peru para el mes de Mayo esta entre 781 y 2602 millones de dolares 
* El pronostico de las exportaciones totales de Peru para el mes de Junio esta entre 630 y 2455 millones de dolares 

## 3.4. Medidas de error de pronostico

```{r errped}
library(Metrics)
rmse(o_bd$expo,pred[,1])
mae(o_bd$expo,pred[,1])
mape(o_bd$expo,pred[,1])*100
```

*RMSE = En promedio el error de pronostico es de 941 Millones de Dolares 

* MAE = En promedio el error de pronostico es de 799 Millones de Dolares 

* MAPE = En promedio el error de pronostico es de un 30.4%
