---
title: "MODELO REGRESION POLINOMIAL"
author: "Laura Rodriguez & Valeria Soto"
date: "10/2/2020"
output: html_document
---

```{r setup, include=FALSE}
knitr::opts_chunk$set(echo = TRUE)
```

Importar los datos

```{r imp}
library("readxl")
bcomercial = read_excel("F:/BC.xlsx")
```

##Caracteristicas de series de tiempo

bc = bcomercial$balanza
fecha = as.Date(bcomercial$fecha, format = "%Y-%m-%d")
Un grafico simple

plot(bc~fecha, type = "l")

```{r var}
bc = bcomercial$balanza
fecha = as.Date(bcomercial$fecha, format = "%Y-%m-%d")
plot(bc~fecha, type = "l")
```

CARACTERISTICAS DE LA SERIE DE TIEMPO 
- Periodicidad: mensual 
- Fechas: enero 2007 a mayo 2019 
- La balanza comercial esta dada en millones de dolares FOB.

##Modelo de regresion polinomial

T = length(bc) # numero de observaciones solo sirve cuando son values
t = seq(1,T)
t2 = t^2
t3 = t^3
t4 = t^4
t5 = t^5


```{r obs}
T = length(bc) # numero de observaciones solo sirve cuando son values
t = seq(1,T)
t2 = t^2
t3 = t^3
t4 = t^4
t5 = t^5
```

Crear las dummies para recoger el efecto estacional:

```{r dum}
done = as.numeric((fecha>="2007-11-01")&(fecha<="2008-08-01"))
dtwo = as.numeric((fecha>="2011-12-01")&(fecha<="2014-09-01"))
dthree = as.numeric((fecha>="2016-05-01")&(fecha<="2018-04-01"))
```


Agrupar las variables que hacen parte del modelo y estimar el modelo econometrico:

```{r modelo}
V = data.frame(bc,t,t2,t3,t4,t5,done,
               dtwo,dthree,row.names = fecha)
R_py = lm(bc~.-1,data = V)
summary(R_py)
```


Explicacion significancia: Todas las variables son significativas al 1%

Explicacion dummies: 

* Done= de noviembre de 2007 a agosto del 2008, la balanza comercial aumento en 58.5 millones de dolares FOB.

* Dtwo= de diciembre de 2011 a septiembre del 2014, la balanza comercial aumento en 64.2 millones de dolares FOB.

* Dthree= de mayo de 2016 a abril de 2018, la balanza comercial aumento en 44.6 millones de dolares FOB.


##Pronosticos

Proyectar el modelo de la balanza comercial. Donde el periodo dentro de la muestra va de enero de 2007 hasta diciembre de 2018.

```{r pronos}
R_py2 = lm(bc~.-1,data = subset(V,fecha<"2019-01-01"))
summary(R_py2)
```

A continuacion se proyecta los primeros cinco meses de 2019:


```{r pronosticos}
bcf = predict(R_py2, newdata = subset(V,fecha>="2019-01-01"),interval = "prediction")
bcf = as.data.frame(bcf)
bcf
```

EXPLICACION PRONOSTICOS 
* 1: Con un nivel de confianza del 95% aproximadamente, se proyecta que la balanza comercial para enero de 2019 estara entre -1437.014 y 62.18980 millones de dolares FOB. La proyeccion punto de la balanza comercial para enero del 2019 sera de -687.4123 millones de dolares FOB.

* 2: Con un nivel de significancia del 95% aproximadmente, se proyecta que la balanza comercial para febrero de 2019 estara entre -1496.515 y 86.66511 millones de dolares FOB. La proyeccion punto de la balanza comercial para febrero del 2019 sera de -704.9248 millones de dolares FOB.

* 3: Con un nivel de significancia del 95% aproximadamente, se proyecta que la balanza comercial para marzo de 2019 estara entre -1573.260 y 116.45846 millones de dolares FOB. La proyeccion punto de la balanza comercial para marzo del 2019 sera de -728.4009 millones de dolares FOB.

* 4: Con un nivel de significancia del 95% aproximadamente, se proyecta que la balanza comercial para abril de 2019 estara entre -1668.307 y 151.68930 millones de dolares FOB. La proyeccion punto de la balanza comercial para abril del 2019 sera de -758.3089 millones de dolares FOB.

* 5: Con un nivel de significancia del 95% aproximadamente, se proyecta que la balanza comercial para mayo de 2019 estara entre -1782.499 y 192.23116 millones de dolares FOB. La proyeccion punto de la balanza comercial para mayo del 2019 sera de -795.1338 millones de dolares FOB.


##Medidas de error de pronostico

Se instala la libreria Metrics
Van los datos del 145 al 149 porque fueron los que se utilizaron para la proyeccion.

```{r med_error}
library(Metrics)
rmse(bc[145:149],bcf$fit)
mae(bc[145:149],bcf$fit)
mape(bc[145:149],bcf$fit)*100 
```


EXPLICACIONES MEDIDAS DE ERROR:

- RMSE: En promedio, se tiene un error pronostico de 208.0961 millones de dolares FOB.

- MAE: En promedio, se tiene un error pronostico de 160.9744 millones de dolares FOB.

- MAPE: En promedio nuestro error de pronostico es 24.817%



## Suavizado Exponencial

Suavizado simple

```{r exp_sim}
library(aTSA)
balanza_es = expsmooth(bc[1:144],lead = 5)
balanza_es$pred
# Calcular el RMSE

rmse(bc[145:149],balanza_es$pred)
```


Suavizado Holt-Winters aditivo:

```{r hw_ad}
balanza_ts = ts(bc[1:144], start = c(2007,1), frequency = 12)

balanza_hwa = HoltWinters(balanza_ts, seasonal = "additive")
balanza_hwap = predict(balanza_hwa,n.ahead = 5)
balanza_hwap = as.data.frame(balanza_hwap)
balanza_hwap

# Calcular el RMSE

rmse(bc[145:149],balanza_hwap$fit)
```




Suavizado Holt-Winters multiplicativo:



```{r hw_mul}
balanza_ts = ts(bc[1:144], start = c(2007,1), frequency = 12)

balanza_hwm = HoltWinters(balanza_ts, seasonal = "mult")
balanza_hwmp = predict(balanza_hwm,n.ahead = 5)
balanza_hwmp = as.data.frame(balanza_hwmp)
balanza_hwmp
# Calcular el RMSE

rmse(bc[145:149],balanza_hwmp$fit)
```


EXPLICACION SUAVIZADO: Se logra concluir que el mejor modelo para pronosticar es el suavizado exponencial simple porque es el que tiene el numero de errores mas bajo siendo de 198.45.


