---
title: "MODELO RAIZ UNITARIA BALANZA COMERCIAL"
author: "Laura Rodriguez & Valeria Soto"
date: "10/2/2019"
output: html_document
---

```{r setup, include=FALSE}
knitr::opts_chunk$set(echo = TRUE)
```

## Imporar datos

Borrar el environment e importar los datos



```{r imp}

# borrar el environment
rm(list=ls())

#importar
library(readxl)
balanzac = read_excel("F:/BC.xlsx")
```


## Pasos previos Y

"Sacar" la variable balanza y darle el formato de serie de tiempo

```{r pv}

balanza = balanzac$balanza
balanza = ts(balanza, start = c(2007,1), end = c(2019,5), frequency = 12)

plot(balanza, type = "l")
```


CARACTERISTICAS DE LA SERIE DE TIEMPO
Periodicidad: mensual
Fechas: enero 2007 a mayo 2019
La balanza comercial esta dada en millones de dolares FOB



## Prueba de raiz unitaria

Se utiliza la prueba ADF

Nivel:


```{r adf_n}

library(aTSA)
# en niveles
balanzaadf = adf.test(balanza, nlag = 3)
```
Con un nivel de significancia del 5% no se rechaza Ho ya que se encuentra que la serie no es estacionaria en niveles sin intercepto y sin tendencia.




Primera diferencia:

```{r adf_pd}

# calcular la primera diferencia
d_balanza = diff(balanza)

d_balanzaadf = adf.test(d_balanza, nlag = 2)

```

Con un nivel de significancia del 5% se rechaza Ho, ya que se encuentra que la serie es estacionaria en primera diferencia sin intercepto y sin tendencia.



## Correlograma de la transformada de Y

Por la prueba ADF se obtuvo que se necesita primera diferencia. 


```{r corr}

par(mfrow=c(2,1))
acf(d_balanza, main = "Correlograma de la primera diferencia de Balanza Comercial")
pacf(d_balanza, main = '')

```


El modelo de la balanza comercial es un AR (1,2) y MA (9).
La balanza comercial cada mes se ve afectada por choques externos como la variacion de los precios internacionales de commodities como por ejemplo el del petroleo, lo cual causa que se de una variacion significativa con respecto al valor de la balanza comercial mes a mes, al igual que la volatilidad de la TRM.






## Estimacion

Por el analisis de raiz unitaria se tiene que la balanza comercial es estacionaria en primer diferencia sin intercepto y sin tendencia


```{r est}

##M1 = estimate(balanza,p = c(1,2), d= 1, q = c(9), intercept = FALSE )
M2 = estimate(d_balanza,p = c(1,2), q = c(9), intercept = FALSE)

```

p son los rezagos que dieron AR 
q son los rezagos que dieron MA
d significa primera diferencia



M2: es cuando la variable dependiente es la primera diferencia

COEFICIENTES: Se puede observar que todos los coeficientes son significativos con un nivel de significancia del 5%.

Autocorrelacion:
Para un nivel de significancia del 5%, no se rechaza la hipotesis nula de que la autocorrelacion es cero hasta el rezago 4,8,16,20,24 




## Validacion de supuestos 

La autocorrelacion ya se valido atras.

Normalidad:

```{r res}

e_hat = M2$residuals

# normalidad
library(tseries)
jarque.bera.test(e_hat)

```

Con un nivel de significancia del 5%, no rechazo la hipotesis nula de que los errores se distribuyen normalmente.



Homoscedasticidad


```{r hmc}

library(FinTS)
ArchTest(e_hat, lags = 1)

```


Con un nivel de significancia del 5%, no rechazo la hipotesis nula de que los errores sean homoscedasticos.








